臺灣高等法院民事裁定
107年度上易字第96號
上  訴  人  林進樟
訴訟代理人  路春鴻律師
上列上訴人與被上訴人馮姜玉蘭等間請求分割共有物事件，上訴
人對於中華民國109年3月25日本院107年度上易字第96號判決提
起上訴，本院裁定如下：
    主  文
上訴駁回。
第三審訴訟費用由上訴人負擔。
    理  由
一、按民事訴訟法第466 條第1 項規定，對於財產權訴訟之第二
    審判決，如因上訴所得受之利益不逾新臺幣（下同）100萬
    元者，不得上訴。此項數額，司法院得因情勢需要，以命令
    減至50萬元，或增至150萬元，同條第3項定有明文。而依司
    法院（91）院台廳民一字第03075 號函示，已將上開規定所
    定上訴第三審之利益額數，提高為150萬元，並自民國91年2
     月8 日起實施。又對於不得上訴第三審之判決而上訴者，
    原第二審法院應以裁定駁回之，此觀諸民事訴訟法第481條
    準用第442條第1項規定即明。次按分割共有物涉訟，以原告
    因分割所受利益之價額為準。民事訴訟法第77條之11已有規
    定。請求分割共有物事件上訴時，其訴訟標的價額及上訴利
    益額，均應以原告起訴時因分割所受利益之客觀價額為準，
    不因被告或原告提起上訴而有所歧異（最高法院94年度台抗
    字第146 號裁定意旨參照）。
二、本件上訴人雖於109年4月27日對本院107年度上易字第96號
    判決聲明不服，提起第三審上訴。然查上訴人於原審起訴請
    求就兩造共有坐落新竹縣○○鄉○○○段00000地號(面積6310平
    方公尺)、232-9地號(面積500平方公尺)兩筆土地(下合稱系
    爭土地)合併分割，則訴訟標的價額即應以上訴人因分割所
    受利益之價額為準。審酌系爭土地於起訴時即105年間之公
    告現值為每平方公尺新臺幣（下同）350元(參原審卷一第12
    頁、16頁之土地登記謄本)，上訴人應有部分為1/9，則本件
    訴訟標的價額為26萬4833元〈計算式:(6310+500)㎡×350元×1/
    9＝264,833元(元以下四捨五入，下同)〉，未逾150萬元。上
    訴人雖稱應以本院囑託黃小娟不動產估價師事務所製作之不
    動產估價報告書（下稱系爭估價報告）所鑑定之系爭土地價
    值為據，然系爭估價報告作成時間為108年12月3日，且係針
    對兩造於本院所提三種分割方案之分割後土地市場價值暨共
    有人應相互找補金額為鑑定（見本院卷二第127頁），核非
    屬系爭土地於起訴時之客觀交易價值；再依系爭估價報告所
    示方案四（即上訴人主張採用之分割方案）之分割後土地總
    值為1289萬2308元（系爭估價報告第11頁），經以上訴人之
    應有部分比例為計算，其所受之利益應為143萬2479元（即1
    2,892,308元×1/9＝1,432,479元），又縱以方案三之土地總
    值1327萬8547元（即三種方案中分割後土地總值最高者，見
    系爭估價報告第9頁）為計算，上訴人所受之利益為147萬53
    94元(計算式:13,278,547×1/9＝1,475,394元)，均未超過150
    萬元。從而本件訴訟標的價額未逾150萬元，依首揭規定，
    本件不得上訴第三審。則上訴人提起本件上訴，於法未合，
    應予駁回。
三、據上論結，本件上訴為不合法，爰裁定如主文。
中    華    民    國    109   年    5    月    22    日 
                    民事第十二庭  
                        審判長法  官  陳秀貞
                              法  官  林哲賢 
                              法  官  邱景芬
正本係照原本作成。
如不服本裁定，應於收受送達後10日內向本院提出抗告狀，並應
繳納抗告費新臺幣１千元。
中　　華　　民　　國　　109 　年　　5 　　月　　25　　日

　　　　　　　　    　　　　　書記官  陳泰寧